【裁判字號】    95,上重更(一),19
【裁判日期】    950731
【裁判案由】    毒品危害防制條例
【裁判全文】
臺灣高等法院臺中分院刑事判決    95年度上重更(一)字第19號
上  訴  人
即  被  告  甲○○
                    現因另案在臺灣雲林監獄執行中
選任辯護人  王通顯律師
上列上訴人因違反毒品危害防制條例案件，不服臺灣彰化地方法
院九十四年度訴緝字第一一號中華民國九十四年九月二十七日第
一審判決（起訴案號：臺灣彰化地方法院檢察署九十一年度偵字
第三七四六號），提起上訴，經判決後，由最高法院發回，本院
更為判決如下：
    主  文
原判決撤銷。
甲○○販賣第一級毒品，處有期徒刑拾貳年。
扣案之第一級毒品海洛因貳包（合計淨重一五二．七五公克，包
裝重二．三九公克）均沒收銷燬之，扣案之白粉壹包（淨重二七
．五二公克）沒收。
    事  實
一、甲○○曾於民國（下同）八十四年間，因犯非法施用毒品罪
    ，經本院判處有期徒刑三年確定；另又於八十五年間，再因
    非法施用毒品罪及非法施用化學合成麻醉藥品罪，經本院分
    別判處有期徒刑三年三月、及五月，且定其應執行刑為有期
    徒刑三年六月確定。嗣甲○○因犯上開各罪被判處之有期徒
    刑經接續執行，並於八十五年一月三日入監，於八十八年二
    月十三日因縮短刑期假釋出獄，其假釋期間須至九十一年四
    月二日才縮刑期滿，但甲○○又於假釋期間施用毒品，其假
    釋乃被撤銷，目前正執行殘刑（有期徒刑三年一月又二十六
    日）中。
二、惟甲○○在上開假釋期間，因仍施用毒品所費不貲，其乃於
    八十九年三月十七日晚上八時三十分之前某時，基於營利之
    意圖，向中部地區不詳姓名之毒販，以不詳價格販入第一級
    毒品海洛因二大包（合計淨重一五二．七五公克，包裝重二
    ．三九公克），其後為摻加白粉稀釋分裝販賣，甲○○乃於
    八十九年三月十七日晚上八時三十分許，攜帶上開販入之第
    一級毒品海洛因二包及其所有供摻加稀釋之白粉一包（淨重
    二七．五二公克）駕駛車牌號碼不詳之白色自小客車前往友
    人丙○○（業經本院九十年度上訴字第三八八號刑事判決以
    幫助販賣毒品罪名，判處有期徒刑七年六月確定）在彰化縣
    員林鎮出水里出水巷二四號之住處，要向丙○○借用磅秤及
    塑膠袋。丙○○明知其情，但因當時為通緝犯身分，為避免
    警方至其住處查緝，乃基於幫助甲○○販賣第一級毒品海洛
    因之犯意，建議甲○○到其提供之其他偏僻地點分裝。甲○○聽從其建議，乃駕駛上開自小客車，搭載丙○○前往丙○○所提供位於彰化縣員林鎮湖水里湖水巷五之十五號附近之
    工寮（約於十餘分鐘之後到達），並由丙○○交付其所有之
    磅秤一個與塑膠分裝袋六包，供甲○○稀釋分裝上開第一級
    毒品海洛因。惟至同日晚上九時許，因彰化縣警察局員林分
    局林厝派出所警員乙○○等人駕駛警車至上開工寮附近巡邏
    ，而警員乙○○等人已查知上開工寮係丙○○曾經躲藏之處
    所，又見該處動靜可疑，乃將警車停在距離工寮約三十公尺
    處，隨後步行要到上開工寮查看。惟走至上開工寮後門，丙○○聞聲即由上開工寮房間跑出，丙○○見警前來，初仍捏
    編假名意圖曚混走避，但仍被警識破而以通緝犯之身分加以
    逮捕。此後丙○○要引導警員至上開工寮另一間房間查看時
    ，甲○○即乘隙從上開工寮跑出。警員雖聞聲從房間外出，
    並要追躡，但甲○○已迅速駕車逃逸，致未被逮捕。此後警
    員乙○○等人乃又到甲○○跑出之房間內查看，因而於上開
    房間內之桌上及地下等處，分別扣得甲○○所有要分裝出售
    之第一級毒品海洛因二包（合計淨重一五二．七五公克，包
    裝重二．三九公克）、供摻加稀釋之白粉一包（淨重二七．
    五二公克），及丙○○所有提供給甲○○分裝稀釋海洛因出
    售使用之磅秤一個及塑膠分裝袋六包（上開磅秤及塑膠分裝
    袋均已於丙○○幫助販賣第一級毒品案件執行沒收），始查
    悉上情。
三、案經彰化縣警察局員林分局報請台灣彰化地方法院檢察署檢
    察官偵查起訴。
    理  由
一、訊據本案上訴人即被告甲○○（以下簡稱為被告）雖坦承伊
    確與丙○○認識，但矢口否認伊有公訴人所指訴之犯罪情事
    ，並辯稱：伊未於上開時間前往丙○○之住處及工寮，扣案
    之第一級毒品海洛因等物亦非伊之所有，且伊於八十九年間
    係駕駛黑色ＣＥＦＩＲＯ廠牌之自小客車，不可能有駕駛白
    色自小客車搭載丙○○前往上開工寮之情事，且丙○○於警
    訊供稱扣案之第一級毒品海洛因係「小虎」所有，但伊並無
    「小虎」之綽號，伊與丙○○認識十多年，丙○○對於伊之
    綽號為「阿牛」而非「小虎」、「小牛」並無混淆之可能，
    再徵之丙○○歷審所提出之答辯狀均稱此人為「小虎」或「
    小牛」，足證「小虎」另有其人，丙○○有可能因於八十四
    年間因搭乘伊所駕駛車牌號碼為ＰＺ－１８１７號之自小客
    車被警查獲持有毒品，進而被法院判刑，乃挾怨誣攀，其證
    詞並非真實，伊應不為罪等語。
二、然查，查獲本案警員乙○○除曾於偵查中具結證稱：「我們
    巡邏到那附近，我們知道該工寮是通緝犯丙○○落腳處，見
    該處動靜可疑，我們把警車停在工寮下方三十公尺處，步行
    上去查看，我們到達工寮後門丙○○就跑出來，我們就帶他
    到工寮內查看，結果聽見有人跑出屋外，我打開前門要查看
    時那人駕車逃逸，但是未看清車牌號碼，我們在屋內桌上看
    到一大批海洛因、電子磅及塑膠帶（袋）」、「丙○○從事
    後發現毒品房內跑出來被我們抓到，我們帶他到別房間查看
    時，另名不詳人士從發現毒品房間內跑出來」、「因為我們
    以為其他房內另有人在，但沒有想到事後發現毒品房間還有
    人在」、「（丙○○）由房間內走出來，並編一假名字騙我
    們」、「桌上、地板上均有（查扣海洛因、分裝袋、磅秤）
    」等語（見二三七四號偵卷第十三至十五頁）之外，並於本
    院本案審理時，再證稱此人係駕駛白色自小客車逃逸明確（
    見本院本案卷宗第七九頁）。足證警員乙○○等人除當場查
    獲丙○○一人外，確有目睹另一人自上開被查獲扣案海絡因
    之房間跑出，並駕駛車牌號碼不詳之白色自小客車逃逸無誤
    。
三、次查，本案證人丙○○在其被訴幫助販賣第一級毒品案件之
    警訊，雖供稱：八十九年三月十七日晚上八時三十分許，係
    由「小虎」駕車搭載其至彰化縣員林鎮湖水里湖水巷五之十
    五號附近工寮，經警查扣物品係「小虎」所有等語（見警卷
    第二、三頁），但丙○○嗣後於八十九年三月三十日之偵訊
    ，即已明確向檢察官供稱扣案之第一級毒品海洛因係被告所
    有（見二三七四號偵卷第二四、二五頁），嗣於八十九年四
    月十八日之偵訊期日，丙○○亦同此供述（見二三七四號偵
    卷第五五、五六頁），此後在其被訴幫助販賣第一級毒品之
    臺灣彰化地方法院八十九年度訴字第八五○號刑事案件及本
    院九十年度上訴字第三八八號刑事案件審理時，丙○○亦均
    供稱扣案之第一級毒品海洛因係被告所有，有上開刑案卷宗
    偵、審筆錄可憑。嗣在本案偵、審中，丙○○除在偵查中具
    結證述：「（查扣之分裝袋及磅秤）我的」、「（八十九年
    三月十七日晚上甲○○）他打電話要到我那裡坐，我說我通
    緝不方便，之後他拿毒品海洛因到我住處秤，他說向人買的
    」、「因當時我人通緝中，不方便，我說要坐到工寮坐，我
    不知他拿毒品，到車上才說秤借他一下，他向人買了些毒品
    」「（甲○○）沒有（對我說毒品要販賣），只說向人買了
    些藥，要秤看看」等語（見九十一年度他字第八四八號偵卷
    二○、二一頁）之外，其亦在原審法院以證人身分證述：與
    被告認識很久，從二十多歲開計程車時即認識，被告綽號「
    阿牛」，二人無仇，查扣的毒品確實是被告甲○○所有，他
    來找我借磅秤說要秤東西，我因為是通緝犯，所以不喜歡別
    人到我家，就帶他去我大哥的工寮那裡，並將我作生意所使
    用之電子磅秤及塑膠袋借他使用，後來警察來巡邏，他就趁
    機駕車逃逸，我在警局作筆錄時稱東西是「阿牛」（台語）
    的，警察錯聽成小虎，當時是選舉期間警察很忙，筆錄作錯
    也沒有訂正，但我有向檢察官說東西是「阿牛」即甲○○所
    有，被告車子好像是白色等情（本案原審卷宗第七八至八一
    頁）。後在本院本案審理時，證人丙○○再證述扣案之海洛
    因確係被告所有無誤。而就證人丙○○之上開證詞，被告雖
    以前開情詞，辯稱證人丙○○對伊不利之證詞不足採信。然
    查：
（一）對照丙○○在被警查獲之後，以被告身分在警、偵訊及一
      、二審法院所為之供述，可知除查獲當日之警詢筆錄及翌
      日之偵訊筆錄，丙○○供稱海洛因是「小虎」所有之外，
      其自第二次偵訊筆錄開始，以至第一、二審歷次法院訊問
      筆錄，丙○○均明確供述扣案之海洛因係被告所有。雖丙○○在上開警訊及第一次偵訊有供出扣案之海洛因是「小
      虎」所有。惟本案經警查扣之上開海洛因、分裝袋、磅秤
      等物，係在上開工寮房間之桌上、地板上被警查獲，業經
      警員乙○○證述明確。再依據警員乙○○證述丙○○曾在
      該處隱匿等情，足證丙○○供、證上開工寮係其提供乙節
      ，應非虛構。若有人會攜帶上開扣案之海洛因到丙○○所
      提供之上開工寮房間為上開分裝、稀釋，而全不避諱丙○○，此人自堪認係熟識並信任丙○○之人，謂丙○○不知
      此人之真正姓名，顯悖常情。則丙○○在上開警訊及第一
      次偵訊供述扣案之海洛因是「小虎」所有乙節，已意在迴
      護而無意供述此人之真正身分，「小虎」之綽號即可能係
      其隨意捏造，被告以其並無「小虎」之綽號，即認丙○○
      之指、證不實，尚非可採。又丙○○在其被訴幫助販賣毒
      品案件，無論是起訴書或本院判決書（一審係判決丙○○
      無罪），均未審認「小虎」是否即係本案被告，且均認定
      被告係幫「小虎」販賣毒品海洛因，有上開起訴書及判決
      書在卷可憑。則丙○○在其被訴上開案件所具名之答辯狀
      陳稱此人為「小虎」，或於應訊時依據訊問內容再供稱「
      小虎」，亦應係其本人或幫其撰寫書狀之人為因應上開起
      訴書及判決書之記載而為辯解，或為因應訊問事項而為供
      述所致，尚難因此即認定其對被告之指證不實。被告據此
      為辯，尚非可採。再丙○○縱曾偶將「阿牛」供證為「小
      牛」，但此亦係指被告，此情業據丙○○於本院本案證述
      明確。其將「阿牛」暱稱為「小牛」，亦非無此可能。被
      告將丙○○對其始終一致之指證內容棄於不論，以上開綽
      號用語之部分差異，即據以辯稱丙○○之指證不可採信，
      此部分所辯亦為本院所不採。
（二）又本案證人丙○○雖曾於八十四年十二月二十二日搭乘被
      告所駕駛車牌號碼為為ＰＺ－１８１７號之自小客車被警
      查獲毒品海洛因一小包，但因此包海洛因實係被告所有，
      丙○○旋被檢察官於八十五年一月三十一日為不起訴處分
      ，此情有臺灣彰化地方法院檢察署八十四年度偵偵字第八
      六六八號不起訴處分書在卷可稽（見二三七四號偵卷第四
      一頁）。證人丙○○既經檢察官於八十五年一月三十一日
      即為不起訴處分，豈有可能在此後之本案上開案發及審理
      期間，仍為此事而挾怨誣攀被告？被告此部分所辯，亦為
      本院所不採信。再由其等二人在上開刑事案件，因被採尿
      均有毒品反應，因而被同案起訴（起訴書見二三七四號偵
      卷第四三頁）觀之，反足證明證人丙○○於本案案發之前
      ，確早與被告認識，自無誤認被告之虞。
（三）再者，本案被告原有之ＰＺ－１８１７號之白色自小客車
      雖已於八十五年間賣出，有交通部公路總局臺中區監理所
      彰化監理站於九十五年五月十九日以中監彰字第○九五○○一二六八二號函檢送本院之汽車車主異動歷史查詢表在
      卷可稽（見本院卷宗第四二頁）。惟依據交通部公路總局
      臺中區監理所彰化監理站函覆本院內容，可見被告在本案
      上開案發期間之前，曾有登記之000－0000號、及
      ＰＳ－９９５６號等車輛早於八十四年三月三十一日及八
      十七年四月二十四日即均分別被註銷牌照，此後被告在上
      開案發期日之前，亦未再辦理任何車輛之車主登記，則被
      告於上開案發時間如有駕車，應係駕駛登記他人名義車輛
      。此部分既無任何資料可考，被告亦有可能駕駛不同人所
      有之車輛，則被告辯稱：伊於八十九年間係駕駛黑色ＣＥ
      ＦＩＲＯ廠牌之自小客車，不可能有駕駛白色自小客車搭
      載丙○○前往上開工寮之情事云云，何能信為真正。不特
      如此，本案證人丙○○於上開時、地被警查獲之後，因其
      具有通緝犯之身分，乃被立即送監執行，有其前科及執行
      資料在卷可憑。另本案證人丙○○於上開時、地被警查獲
      之後，因其在警訊並未供述被告之姓名，故查獲本案之警
      員乙○○等人，並無在二、三日後又到被告家中查證車輛
      之事，檢察官亦係依據丙○○之嗣後供述，才於八十九年
      四月十一日簽發搜索票交付警員到被告在彰化縣員林鎮○○路三七巷四號之住處執行搜索，此情已據警員乙○○在
      本院證述明確（被告對於彰化縣警察局員林分局九十五年
      六月七日員警分偵字第○九五○○一六七五三號函所檢送
      之另一警員劉修碩同樣內容之報告，亦無異議），並有上
      開搜索票在卷可稽（見二三七四號偵卷第五八頁）。則設
      若被告並非將扣案海洛因攜至上開工寮之人，其在住所被
      搜索前，應不知丙○○因此遭警逮捕之事。詎被告卻於原
      審法院供稱：「事情經過二、三天，（有去找小虎），因
      為他跟我借車，後來警察來我家查我那台車，所以我才去
      找他問原因，是不是發生事情，不然為何警察來查我的車
      子」、「事情發生前一天（小虎到我家）」「小虎是在事
      情發生前一天騎機車到我家借車，那時我看到東西，但不
      知道那東西是什麼」等語（原審八一頁反面），且迄今仍
      無法指出向其借車之「小虎」為何人。以此與丙○○之上
      開供詞與證詞相互印證，益見丙○○上開不利於被告之指
      證，應屬真實可信。
（四）綜上理由，被告所辯上開各情，為本院所不採信。證人丙○○於第二審法院訊問時，供稱當初因為害怕被告報復，
      所以一開始不敢供出被告姓名（見本院九十年度上訴字第
      三八八號卷宗第六七頁），衡情尚無違背常情。且證人丙○○為警查獲後，以被告身分接受偵、審期間，對於有關
      其刑責部分，雖有隱匿，但對被告向其借用磅秤及塑膠袋
      之情節，及其基於通緝中之考量才帶甲○○去工寮之過程
      先後供證則均大致相符，並無明顯相異之處。再參酌證人
      丙○○在原審法院已證稱其與被告並無仇怨，被告亦未當
      庭表示與證人丙○○有何嫌隙，難認證人丙○○有何攀誣
      被告之動機等情以觀，證人丙○○上開不利於被告之指證
      為本院所採信。
四、又本案被告雖曾辯稱扣案物品是「小虎」所有，惟審判長問
    ：「你怎麼知道東西是小虎拿去的？」，被告答稱：「因為
    小虎是我的朋友，．．．．．．事情發生後，我透過一個跟
    他在一起的人去找小虎，這個人一直躲，所以找不到小虎」
    ，審判長問：「那你怎麼知道東西是他的？」，被告答：「
    小虎有跟我說」，審判長問：「你就找不到人了，他怎麼跟
    你講？」，被告答：「他去我家找我，後來發生事情，我才
    知道」，審判長問：「你何時去找小虎？」，被告答：「事
    情經過二、三天，因為他跟我借車，後來警察來我家查那台
    車，所以我才去找他問原因，是不是發生事情，不然為何警
    察來我家查我的車子」，審判長問：「小虎何時去你家？」
    被告答：「事情發生前一天」，審判長問：「我剛才問你，
    怎麼知道東西是他的，你說小虎去你家跟你說的？」被告答
    ：「我不是聽小虎說，是事情發生後，我聽丙○○的家人告
    訴我，我才知道」，審判長問：「我剛剛問你怎麼知道是小
    虎拿東西去工寮，你說是小虎跟你說的？」，被告答：「小
    虎是在事情發生前一天騎機車到我家借車，那時我看到東西
    ，但不知道是什麼東西」、「我不知道小虎的名字，他是四
    十一、四十二歲的人，我現在找不到他，我要透過朋友才找
    得到，他是我朋友的朋友．．．．．．他跟我朋友阿田很好
    ，我不知道阿田的名字，只知他住竹北，我知道他的電話，
    但是因為很久沒聯絡，已經忘記了」云云。由前揭被告之供
    述，可知其一開始辯稱是因為小虎告知，才知道警方查獲之
    物為小虎所有，嗣審判長詢問其二人見面時機，被告復改稱
    事先只看到小虎攜帶之物品，不知為何物，且案發後沒有辦
    法找到小虎，而是聽聞證人丙○○的家人轉述才知道發生事
    情云云，所辯矛盾不一，顯有卸責之情。另查證人丙○○到
    案後僅陳述被告駕車帶他去工寮，未提供任何可資辨識車輛
    特徵之相關資料，證人乙○○警員於偵訊時亦證稱當場沒有
    記下逃逸者之車號，是以此之前，並無任何卷證資料顯示有
    特定廠牌、車號之車輛曾出現在案發地點，倘若小虎確另有
    其人，證人丙○○如何能夠指述共犯所駕駛之車輛為被告所
    有？是以被告辯稱「小虎」另有其人，及扣案海洛因確為「
    小虎」所有云云，不可採信。
五、又本案被告雖曾請求鑑定扣案物品是否留有被告之指紋，惟
    查扣案之電子磅秤及塑膠袋，已分別在另案執行時拍賣或銷
    燬，有執行紀錄表影本在卷可稽，是無法採得此部分指紋。
    至扣案之海洛因外包裝，經法務部調查局鑑識後，亦未能發
    現清晰可供比對之指紋，其原因在於「本案毒品外包裝已經
    破損、皺折，非完整保存，故難採集指紋，另證物在蒐證、
    運送或其他處理過程中，若遭人觸摸亦有可能破壞原留指紋
    而無法清晰採得」，此可參見卷附之法務部調查局鑑定通知
    書（文號：調科貳字第094002 60580號）。從而本案已無可
    供比對指紋之相關證物，但前揭證據已足以證明被告為海洛
    因之持有者，故是否進行指紋鑑定對事實認定不生影響。另
    被告之子曹榮志於本院前審證稱：被告在白天都跟伊一起工
    作，伊無法確定八十九年三月十七日晚上被告是否在家，伊
    亦無法確定當晚被告做什麼事情，是曹榮志之上述證詞亦難
    據為有利被告之認定，附此敘明。
六、再，扣案之白色粉末二包經法務部調查局鑑驗結果，均為毒
    品海洛因（合計淨重一五二．七五公克，純度52.80%，包裝
    重二．三九公克），有法務部調查局鑑定通知書附於偵查卷
    ，足見查扣之海洛因數量頗鉅，純度甚高，遠逾供己施用之
    數量。另本案扣押物品清單雖漏未記載同被查扣之白粉一包
    ，但依據扣押物品照片（二三七四號偵卷第三頁）、扣押物
    品清單記載海洛因毛重為一八七．二公克、淨重一八一．七
    公克（經送鑑定之合計淨重僅為一五二．七五公克，包裝重
    二．三九公克）、以及法務部調查局鑑定通知書就送鑑扣押
    物鑑定結果，另鑑出白粉一包（淨重二七．五二公克）並無
    海洛因或安非他命等毒品成分），上開白粉一包與海洛因二
    包之合計淨重為一八○．二七公克與扣押物品清單所記載海
    洛因之淨重為一八一．七公克大約相當，有法務部調查局同
    上鑑定通知書在卷可稽等情，警方當時應係將此白粉誤認為
    海洛因而同送鑑定，才漏載上開白粉一包。上開白粉一包既
    與海洛因同被查獲，且扣案毒品海洛因之純度高達52.80%，
    已逾常人施用毒品海洛因之純度甚多，依據上開各情，自堪
    認定上開白粉一包係被告所有並用來供稀釋分裝毒品海洛因
    之物。另外，扣案之磅秤、分裝袋經檢察官勘驗為磅秤長十
    三．五公分，寬七公分，屬一攜帶型電子秤，分裝袋則係透
    明之夾鏈袋，規格有三種，大型者：九．七公分，寬五．八
    公分，中型者：長七．八公分，寬五．二公分，小型者：長
    六公分，寬四公分等情，亦有勘驗筆錄及照片存卷足稽，足
    證被告確有要分裝毒品海洛因之行為。又本案被告不可能無
    中生有，上開海洛因二包又尚未分裝，且證人丙○○亦曾在
    偵查中證稱：被告有告知毒品係向他人所買，要到其住處秤
    重等語，再參酌被告當時係居住在彰化縣員林鎮之情，應堪
    認定被告應係於八十九年三月十七日晚上八時三十分之前某
    時，向中部地區不詳姓名之毒販，以不詳價格販入上開第一
    級毒品海洛因二大包（合計淨重一五二．七五公克，包裝重
    二．三九公克）。另外，上開扣案之白色粉末二包依其純度
    及重量既已超過常人供己施用之數量，被告又請證人丙○○
    帶其到地處偏僻之工寮要進行稀釋秤重分裝，衡情亦應足認
    被告當係為賣出之目的，而販入上開第一級毒品海洛因。又
    以販賣第一級毒品海洛因罪責之重，謂被告無賺取買賣價差
    以營利之意圖，而是要將上開大量之第一級毒品海洛因無償
    （或不賺取價差）轉讓他人，此亦與情理有違。被告係意圖
    營利而販入扣案之海洛因欲供稀釋分裝出售，以牟取利益，
    事證甚明。雖證人丙○○間又有證稱：其不知被告攜帶毒品
    ，或被告未告知毒品來源與用途，或不知被告有販賣毒品等
    事，但上開事項均與證人丙○○被訴罪責是否成立有關。證
    人丙○○在其被訴案件既均否認犯罪，就此部分自有為卸己
    責而隱匿實情之虞，其就此部分所為之證詞，尚難據為有利
    被告之認定。其在本院雖又證稱：不知被告攜帶之物係海洛
    因，係被警員查獲才知道等情。但如係此情，證人丙○○又
    何必刻意提供上開偏僻之工寮給被告分裝毒品？且證人丙○○在被警查獲之前，係從被告分裝毒品之房間跑出，已據警
    員乙○○證述在卷，而證人丙○○坦承案發之前曾經施用過
    海洛因，在此情形，其豈會對被告放在桌上及地板上之海洛
    因視而不見？證人丙○○上開證詞，亦為本院所不採。此外
    ，證人丙○○幫助販賣第一級毒品海洛因被判刑確定之事實
    ，復有原審法院八十九年度訴字第八五○號、及本院九十年
    度上訴字第三八八號，及最高法院九十度台上字第六二一三
    號刑事判決在卷可參。綜上說明，本案被告之犯罪事證已甚
    明確，其犯行堪以認定。
七、按毒品危害防制條例業於九十二年七月九日經修正公布全文
    ，並於公布後六個月施行。被告行為時在新法施行之前，而
    新、舊法第四條第一項關於販賣第一級毒品罪之規定，其構
    成要件及法律效果並無不同，即比較新、舊法結果，新法並
    未有利於被告，從而，依據刑法第二條第一項前段之規定，
    本件應適用行為時法之毒品危害防制條例論處。又按修正前
    毒品危害防制條例第四條第一項所謂販賣行為，不以販入後
    復行賣出為必要，祇要以營利之意思為目的，而有販入或賣
    出二者其一之行為，即足構成；行為人持有第一級毒品，有
    以主觀上營利售賣意圖而販入第一級毒品，其雖未及賣出，
    仍應論以販賣第一級毒品罪既遂罪責。本案被告持有大量第
    一級海洛因並進行稀釋、分裝之事實，足資認定其係以營利
    之意圖而販入，並準備賣出，已如前述，是核被告所為，係
    犯修正前毒品危害防制條例第四條第一項之販賣第一級毒品
    罪。被告在販入之後，為賣出目的而持有第一級毒品海洛因
    之低度犯行，已被其販賣第一級毒品之高度行為所吸收，不
    另論罪。又本案被告雖因施用毒品無法自拔，致罹重典，但
    其販入上開第一級毒品海洛因，尚未及賣出即被警查獲，所
    為尚未對社會治安及國民健康產生實際之危害，相對於長期
    大量販賣毒品之大毒梟而言，被告犯罪之情節顯顯然較輕，
    倘仍遽以處以法定本刑之最低刑度即無期徒刑，實屬情輕法
    重，且難謂符合罪刑相當性及比例原則，是其犯罪情狀相較
    於法定本刑之最低度刑即無期徒刑，猶嫌過重，在客觀上足
    以令人感覺過苛而予以同情，是其犯罪情狀尚非無可憫恕，
    爰依刑法第五十九條規定減輕其刑。扣案之第一級毒品海洛
    因二包（合計淨重一五二．七五公克，包裝重二．三九公克
    ），應依同上毒品危害防制條例第十八條第一項之規定宣告
    沒收銷燬之，扣案之白粉一包（淨重二七．五二公克）應依
    同上毒品危害防制條例第十九條第一項之規定宣告沒收。
八、原審判決就被告上開所犯予以論罪科刑，固屬有見，惟原審
    判決漏未認定被告有攜帶上開白粉一包要稀釋毒品海洛因之
    事實，故漏未將上開白粉一包宣告沒收，又未審酌被告所為
    ，是否得依刑法第五十九條之規定減輕其刑，以上均有未合
    。是本案被告上訴否認犯罪，其上訴雖無理由，但原審判決
    既有上開可議之處，即屬無可維持，自應由本院將原審判決
    予以撤銷改判。爰審酌被告之品行、其犯罪動機、販賣第一
    級毒品之犯罪情節及對社會治安及國民健康所生潛在危害、
    以及犯罪後之態度等一切犯罪情狀，量處有期徒刑十二年。
    扣案之第一級毒品海洛因二包（合計淨重一五二．七五公克
    ，包裝重二．三九公克），依法宣告沒收銷燬之，扣案之白
    粉一包（淨重二七．五二公克）亦依法宣告沒收。
九、據上論斷，應依刑事訴訟法第三百六十九條第一項前段、第
    三百六十四條、第二百九十九條第一項前段、修正前毒品危
    害防制條例第四條第一項、第十八條第一項、第十九條第一
    項、刑法第二條第一項前段、第十一條、第五十九條，判決
    如主文。
本案經檢察官吳經綸到庭執行職務。
中    華    民    國    95    年    7    月    31     日
            刑事第三庭  審判長法  官  王  增  瑜
                              法  官  胡  忠  文
                              法  官  廖  柏  基
上列正本證明與原本無異。
如不服本判決應於收受送達後十日內向本院提出上訴書狀，其未
敘述上訴之理由者並得於提起上訴後十日內向本院補提理由書（
均須按他造當事人之人數附繕本）。
                              書記官  王  麗  英
中    華    民    國    95    年    8    月    1      日
附錄條文
修正前毒品危害防制條例第四條第一項：
製造、運輸、販賣第一級毒品者，處死刑或無期徒刑；處無期徒
刑者，得併科新臺幣一千萬元以下罰金。
                                                      Ａ


司法院資訊處製作；財團法人民間司法改革基金會備份。
